【裁判字號】    99,易,1590
【裁判日期】    991027
【裁判案由】    詐欺
【裁判全文】
臺灣高雄地方法院刑事判決              99年度易字第1590號
公  訴  人  臺灣高雄地法院檢察署檢察官
被      告  丁○○
上列被告因詐欺案件，經檢察官提起公訴（99年度偵字第14441
），暨移送併辦（99年度偵字第19978 號），本院判決如下：
    主  文
丁○○幫助犯詐欺取財罪，處有期徒刑參月，如易科罰金，以新
臺幣壹仟元折算壹日。
    事  實
一、丁○○明知社會上層出不窮之詐騙案件，不法份子經常利用
    他人之金融帳戶掩飾犯罪，避免執法人員之追究及處罰，是
    其可預見向其收取金融帳戶提款卡等相關資料之人，取得帳
    戶資料之目的係為掩飾不法犯行，避免執法人員循線查緝，
    以確保犯罪所得之不法利益，竟仍基於縱有人以其金融帳戶
    作為詐欺取財之犯罪工具，亦不違背其本意之幫助犯意，於
    民國99年1 月11日13時許，在高雄市○○區○○路、大順路
    口附近之「肯德基」前，將其所申請開立陽信商業銀行美濃
    簡易型分行（下稱陽信銀行美濃分行）帳號000000000000號
    之帳戶提款卡及使用密碼，交付予姓名、年籍不詳之成年男
    子。嗣該男子及所屬詐騙集團之成員即共同基於意圖為自己
    不法所有之犯意聯絡，分別於：(一)99年1 月12日晚間某時許
    ，佯裝為雅虎奇摩網站工作人員，撥打電話予丙○○佯稱：
    因網路購物付款方式有誤，需至自動櫃員機前依指示操作云
    云，致丙○○陷於錯誤，而依指示於同日20時40分許，將新
    臺幣（下同）7441元轉帳至丁○○上開帳戶內，旋遭詐騙集
    團成員提領一空；(二)同日21時30分許，佯裝為網路賣家，撥
    打電話向乙○○佯稱：因網路購物付款時誤登載為分期付款
    ，需至自動櫃員機前更正云云，致乙○○陷於錯誤，而依指
    示分別於同日22時37分、同日22時45分許，操作自動櫃員機
    將2 萬9988元、2 萬9988元，轉帳至丁○○上開帳戶內，旋
    遭詐騙集團成員提領一空；(三)於同日21時許，佯裝為雅虎奇
    摩網站工作人員，撥打電話予戊○○佯稱：因網路購物付款
    方式有誤，需至自動櫃員機前依指示操作云云，致戊○○陷
    於錯誤，而依指示於同日22時30分許，將1 萬6816元轉帳至
    丁○○上開帳戶內，旋遭詐騙集團成員提領一空。嗣經丙○○、乙○○、戊○○分別發覺受騙報警處理，始循線查獲上
    情。
二、案經高雄縣政府警察局旗山分局報請臺灣高雄地方法院檢察
    署檢察官偵查起訴，暨桃園縣政府警察局平鎮分局報請臺灣
    桃園地方法院檢察署呈請臺灣高等法院檢察署核轉臺灣高雄
    地方法院檢察署檢察官移送併辦。
    理  由
壹、證據能力部分
    按被告以外之人於審判外之陳述雖不符刑事訴訟法第159 條
    之1 至之4 等4 條之規定，而經當事人於審判程序同意作為
    證據，法院審酌該言詞陳述或書面陳述作成時之情況，認為
    適當者，亦得為證據；當事人、代理人或辯護人於法院調查
    證據時，知有刑事訴訟法第159 條第1 項不得為證據之情形
    ，而未於言詞辯論終結前聲明異議者，視為有前項之同意，
    同法第159 條之5 定有明文。本件證人即被害人丙○○、乙○○、戊○○於警詢中之證述，其等性質雖屬傳聞證據，惟
    其未再於本院審理中為陳述，且查無符合同法第159 條之1
    至之4 之情形，其等所為之上開警詢筆錄內容，業經本院審
    理時予以提示並告以要旨，且各經檢察官及被告表示意見。
    當事人已知上述筆錄乃傳聞證據，且均未於言詞辯論終結前
    對該等筆錄內容異議，依上開規定，是其等於警詢中之證言
    應具有證據能力。
貳、實體判決理由部分
    訊據被告丁○○供稱伊將上揭提款卡及使用密碼交予他人等
    語，惟矢口否認幫助詐欺取財之犯行，並辯稱：伊是為了應
    徵司機工作，所以才將提款卡及使用密碼交給對方測試，後
    來知道被騙就報警云云。經查：
一、陽信銀行美濃分行帳號000000000000號之帳戶為被告所申請
    ，業據被告供述在卷（警卷第6 頁），且有卷附陽信銀行美
    濃分行99年2 月5 日陽信美濃字第990002號函暨檢送被告之
    開戶資料及交易明細、99年3 月11日陽信美濃字第990007號
    函暨檢送被告之開戶資料及交易明細、99年5 月17日陽信美
    濃字第990012號函暨檢送被告之開戶資料及交易明細（警卷
    第25至27頁、雄檢99偵14441 卷第16至19頁、桃檢99偵8449
    卷第31至34頁），應堪認定。而被告於99年1 月11日13時許
    ，在高雄市○○區○○路、大順路口附近之「肯德基」前，
    將其所申請上揭帳戶之提款卡，交付予姓名、年籍不詳之男
    子，隨後並告知使用密碼乙節，復據被告供述在卷（本院卷
    第37頁），是被告將其所申設上揭帳戶之提款卡及使用密碼
    交付予他人使用之事實，亦堪認定。
二、而被害人丙○○於99年1 月12日晚間接獲佯裝為雅虎奇摩網
    站工作人員，佯稱：因網路購物付款方式有誤，需至自動櫃
    員機前依指示操作云云，致丙○○陷於錯誤，而依指示於同
    日20時40分許，將7441元轉帳至被告上開帳戶內；被害人乙○○於同日21時30分許，接獲佯裝為網路賣家，佯稱：因網
    路購物付款時誤登載為分期付款，需至自動櫃員機前更正云
    云，致乙○○陷於錯誤，而依指示分別於同日22時37分許及
    同日22時45分許，將2 萬9988元、2 萬9988元操作櫃員機後
    ，轉帳至被告上開帳戶內；被害人戊○○於同日21時許，接
    獲佯裝為雅虎奇摩網站工作人員，佯稱：因網路購物付款方
    式有誤，需至自動櫃員機前依指示操作云云，致戊○○陷於
    錯誤，而依指示於同日22時30分許，將1 萬6816元轉帳至丁○○上開帳戶內，業據證人丙○○、乙○○、戊○○分別警
    詢中證述在卷（警卷第1 至2 、3 至4 頁、桃檢99偵8449卷
    第23至24頁），且為被告所不爭執（99審易2581卷第15頁）
    ，復有卷附丙○○提出之郵政存簿儲金簿影本（警卷第13至
    14頁）、乙○○提出郵政自動櫃員機交易明細表影本2 紙（
    警卷第24頁）、戊○○提出之存簿內頁影本（桃檢99偵8449
    卷第25頁）可稽。是被害人丙○○、乙○○、戊○○分別於
    上述時間，接獲詐騙集團成員之詐騙電話遭騙後，分別匯款
    上開金額至被告上揭帳戶內之事實，亦堪認定。
三、被告雖辯稱伊是為了應徵司機工作，才將提款卡及使用密碼
    交給對方，後來才知道被騙云云。惟查，被告與向其拿取提
    款卡之男子係初次見面，雙方事前並不相識，及被告當時亦
    不清楚應徵公司之名稱、地址為何乙節，業據被告供述在卷
    （本院卷第38至40頁），且被告亦供稱先前曾應徵司機、粗
    工、水電、送羊乳等工作，都未被要求提供提款卡及使用密
    碼，及知道政府透過媒體宣導不可將帳戶、提款卡等資料提
    供予陌生人之訊息，所以在對方要求伊交付提款卡及使用密
    碼時已覺得奇怪（偵卷第13頁），則被告何以仍輕率將金融
    機構提款卡及使用密碼交予相約在公共場所，且完全不相識
    之陌生人，令人費解。再者，對方取得被告上揭帳戶之提款
    卡及使用密碼後即可輕易利用該提款卡提領帳戶內之款項，
    當為被告所明知，是被告辯稱僅為應徵工作，在不清楚公司
    之名稱、地址前，即輕率將其個人金融帳戶提款卡及使用密
    碼交予初次見面之陌生人，殊難令人採信。被告另辯稱伊事
    後主動報警，並無幫助詐欺取財之犯意云云。經查，被告於
    99年1 月11日將上開帳戶之提款卡及使用密碼交付予他人後
    ，詐騙集團成員隨即於翌日（即99年1 月12日）撥打電話對
    被害人丙○○、乙○○、戊○○行騙，並要求被害人將款項
    匯入被告上揭帳戶，然被告卻遲至99年1 月29日始赴高雄市
    政府警察局刑事警察大隊報案，有卷附受理刑事案件報案三
    聯單1 紙在卷可稽（警卷第12頁），且被告輕率將其金融帳
    戶提款卡及使用密碼交予他人，且在對方要求提供提款卡供
    審核帳戶之說詞，已生懷疑之情下，仍將其提款卡及使用密
    碼交付他人使用，即足認定被告有幫助他人詐欺取財之未必
    故意，至於被告事後縱向警方報案，然此舉是在其幫助詐騙
    集團成員使用其帳戶向被害人詐得財物之後，顯不影響其幫
    助詐欺取財犯行之認定。
四、又國內新聞媒體，對於不肖犯罪集團，經常利用他人之金融
    機構帳戶，作為詐欺他人財物工具之事例，已多所報導，以
    被告為一智慮成熟之成年人，對此自應知之甚詳，當知提供
    帳戶提款卡及使用密碼予互不相識之他人，極可能供他人拿
    去作為詐欺取財之工具。佐以被告自承先前應徵司機、粗工
    、水電工等工作，都未被要求提供帳戶提款卡及使用密碼，
    所以當時已感到奇怪（偵卷第13頁），當知一般公司行號僅
    會要求應徵者提供其帳戶存摺封面影本即可辦理薪資入帳，
    並無要求應徵者提供其提款卡及使用密碼之必要，而被告對
    於其所應徵工作之公司名稱、地址等資訊均不知悉之情下，
    亦不認識受理其應徵之人，僅透過電話聯繫，且已心生懷疑
    之情下，仍輕率將其帳戶之提款卡、密碼交予毫無相識之人
    ，顯見被告確有能預知且不違背本意之幫助該詐騙集團詐欺
    之犯意甚明。另卷附被告所使用門號0000000000號行動電話
    通聯紀錄，至多僅能證明被告是透過徵人廣告上所刊登之聯
    絡電話與詐騙集團成員取得聯繫，並無法進一步證明被告提
    供提款卡及使用密碼予該集團成員係遭騙所致，自均不足為
    被告有利之認定。
五、此外復有被害人丙○○報案之內政部警政署反詐騙案件紀錄
    表、被害人乙○○報案之桃園縣政府警察局楊梅分局幼獅派
    出所受理詐騙帳戶通報警示簡便格式表、受理刑事案件報案
    三聯單、內政部警政署反詐騙案件紀錄表、被害人戊○○報
    案之高雄縣政府警察局鳳山分局忠孝派出所受理詐騙帳戶通
    報警示簡便格式表、受理刑事案件報案三聯單、內政部警政
    署反詐騙諮詢專線紀錄表在卷為憑。
六、綜上所述，被告上揭所辯，均無足取。本件被告幫助詐欺取
    財之犯行，事證明確，堪以認定，應依法論科。
七、按刑法上之幫助犯，係對於犯罪與正犯有共同之認識，而以
    幫助之意思，對於正犯資以助力，而未參與實施犯罪之行為
    者而言（最高法院75年度台上字第1509號、84年度台上字第
    5998號、88年度台上字第1270號判決參照）。本件被告將其
    向陽信銀行美濃分行所申辦帳戶之提款卡及使用密碼，提供
    予詐欺集團成員用以向被害人丙○○、乙○○、戊○○等人
    詐騙財物，係對他人遂行詐欺取財之犯行資以助力之行為。
    惟被告單純提供提款卡及使用密碼供人使用之行為，並不等
    同於向被害人等施以欺罔之詐術行為，且亦無證據足資證明
    被告有共同詐欺取財之犯意聯絡及行為分擔，自應認被告提
    供提款卡及使用密碼予他人之行為，僅止於幫助詐欺之犯意
    ，而為詐欺取財構成要件以外之行為。故核其所為，係犯刑
    法第30條第1 項前段、第339 條第1 項之幫助詐欺取財罪。
    被告以一提供帳戶之金融卡及密碼之幫助行為，供詐欺集團
    成員分別向被害人丙○○、乙○○、戊○○詐取財物，進而
    侵害數被害人之財產法益，係一行為觸犯數罪名，為同種想
    像競合犯，應依刑法第55條從一重處斷。被告係幫助他人犯
    詐欺取財罪，依刑法第30條第2 項規定，按正犯之刑減輕之
    。公訴人就被害人戊○○部分移送併辦，與起訴之被害人丙○○、乙○○部分既屬想像競合之裁判上一罪關係，當為起
    訴效力所及，基於審判不可分之原則，本院自得併予審理，
    附此敘明。
八、爰審酌被告雖未實際參與詐欺取財犯行，但其提供前開提款
    卡及使用密碼供他人非法使用，幫助犯罪者隱匿真實身份，
    助長社會犯罪風氣及增加追緝犯罪之困難度，實屬不該，且
    犯後飾詞卸責，難見其悔意，本應嚴懲，惟念其所為僅為幫
    助行為，尚未實際參與詐欺取財之犯行，可責難性較輕，及
    被害人之受騙金額非鉅等一切情狀，量處如主文所示之刑，
    並考量被告教育程度高職畢業、經濟狀況勉持等一切情狀，
    諭知如易科罰金，以新臺幣1 千元折算1 日，以資懲儆。
據上論斷，應依刑事訴訟法第299 條第1 項前段，刑法第30條、
第339 條第1 項、第55條、第41條第1 項前段，刑法施行法第1
條之1 ，判決如主文。
本案經檢察官甲○○到庭執行職務。
中    華    民    國    99    年    10    月    27    日
                    刑事第六庭  審判長法  官  李璧君
                                      法  官  鄭峻明
                                      法  官  曾仁勇
以上正本證明與原本無異。
如不服本判決應於收受送達後10日內向本院提出上訴書狀，並應
敘述具體理由；如未敘述上訴理由者，應於上訴期間屆滿後20日
內向本院補提理由書（均須按他造當事人之人數附繕本）「切勿
逕送上級法院」。
中    華    民    國    99    年    10    月    27    日
                                      書記官  王紀芸
附錄本判決論罪科刑法條：
中華民國刑法第339條第1項
意圖為自己或第三人不法之所有，以詐術使人將本人或第三人之
物交付者，處5 年以下有期徒刑、拘役或科或併科1 千元以下罰
金。

司法院資訊處製作；財團法人民間司法改革基金會備份。
